【裁判字號】    91,訴緝,628
【裁判日期】    920829
【裁判案由】    違反槍砲彈藥刀械管制條例等
【裁判全文】
臺灣臺中地方法院刑事判決                        九十一年度訴緝字第六二八號
    公  訴  人  臺灣臺中地方法院檢察署檢察官
    被      告  甲○○
右列被告因違反槍砲彈藥刀械管制條例等案件，經檢察官提起公訴（九十年度偵字第
一二一八三號、九十年度偵緝字第四０三號），本院判決如左：
    主  文
甲○○連續未經許可，製造可發射子彈具有殺傷力之玩具手槍，處有期徒刑伍年拾月
，併科罰金新台幣捌萬元，罰金如易服勞役，以銀元參佰元即新台幣玖佰元折算壹日
；扣案之改造四五型手槍貳枝（槍枝管制編號：0000000000、00000
00000）、貝瑞塔九二改造手槍壹枝（槍枝管制編號：0000000000）
、改造貝瑞塔九二手槍壹枝（獲案槍枝管制編號：0000000000）、改造三
八右輪手槍壹枝（獲案槍枝管制編號：0000000000）、改造克拉克九０手
槍壹枝（獲案槍枝管制編號：0000000000）、彈匣參個、槍身貳枝、槍管
參支、改造手槍槍管貳支、子彈貳拾肆顆均沒收。又連續未經許可，寄藏爆裂物，處
有期徒刑伍年貳月，併科罰金新台幣參萬元，罰金如易服勞役，以銀元參佰元即新台
幣玖佰元折算壹日。又竊盜，處有期徒刑貳月。應執行有期徒刑捌年貳月，併科罰金
新台幣玖萬元，罰金如易服勞役，以銀元參佰元即新台幣玖佰元折算壹日；扣案之改
造四五型手槍貳枝（槍枝管制編號：0000000000、0000000000
）、貝瑞塔九二改造手槍壹枝（槍枝管制編號：0000000000）、改造貝瑞
塔九二手槍壹枝（獲案槍枝管制編號：0000000000）、改造三八右輪手槍
壹枝（獲案槍枝管制編號：0000000000）、改造克拉克九０手槍壹枝（獲
案槍枝管制編號：0000000000）、彈匣參個、槍身貳枝、槍管參支、改造
手槍槍管貳支、子彈貳拾肆顆均沒收。
    事  實
一、甲○○於民國八十九年八、九月間以後，基於製造可發射子彈具有殺傷力之玩具
    手槍及製造具有殺傷力之子彈之概括犯意，至台中市「第一廣場」及台中縣清水
    鎮清水夜市場處購買玩具手槍等物，未經許可，製造成可發射子彈具有殺傷力之
    玩具手槍三枝（其中改造四五型手槍二枝，槍枝管制編號：000000000
    0、0000000000，均係仿ＣＯＬＴ廠半自動手槍製造之金屬玩具手槍
    換裝土造金屬槍管改造而成；貝瑞塔九二改造手槍一枝，槍枝管制編號：000
    0000000，係仿ＢＥＲＥＴＴＡ廠半自動手槍製造之金屬玩具手槍換裝土
    造金屬槍管改造而成）、子彈二十七顆（其中子彈成品二十一顆具殺傷力、半成
    品六顆）。其另基於寄藏爆裂物之概括犯意，於八十九年十一月某日二十三時許
    ，在其位於台中縣清水鎮○○里○○路二之一號住處內，受綽號為「阿文」之不
    詳姓名年籍蔡姓成年男子委託保管具殺傷力爆裂物壹顆；於八十九年十一月二十
    九日凌晨一時五十分許，在臺中縣沙鹿鎮○○路安樂巷十五號處內，受「阿文」
    委託保管具殺傷力爆裂物二顆，其明知未經許可不得無故持有、寄藏爆裂物，竟
    未經許可寄藏前開爆裂物共三顆而分別藏匿於前開地點。後於八十九年十一月八
    日十七時十分起至同日十九時三十分許，經警在台中縣清水鎮○○里○○路二之
    一號處，查獲前開改造四五型手槍二枝（槍枝管制編號：0000000000
    、0000000000）、子彈七顆、土製炸彈一顆、彈匣三個（含四五型手
    槍彈匣一個、７‧６５ｍｍ口徑彈匣一個、不知名黑色槍身彈匣一個）、７‧６
    ５ｍｍ口徑滑套一個、槍身二支（７‧６５ｍｍ口徑槍身一支、不知名黑色槍身
    一支）、槍管三支、改造子彈半成品六顆（起訴書漏載）、改造手槍子彈設計圖
    一本、鑽孔機一支、銼刀機一台、鑽頭五支、銼刀五把、壓力夾三支（起訴書誤
    載為一支）、游標卡尺一支、鋼珠一盒等物。於八十九年十一月二十九日凌晨二
    時三十分起至同日四時五分許，經警在台中縣沙鹿鎮○○路安樂巷十五號處，查
    獲改造四五型玩具手槍一支（不含彈匣）、土製炸彈二顆。於八十九年十二月四
    日十三時五十分起至同日十四時三十分許止，經警在台中縣大甲鎮○○路三○一
    號處，查獲前開改造九二玩具手槍一枝（槍枝管制編號：0000000000
    ）、子彈十顆。其復承前開製造槍彈之概括犯意，於八十九年十二月中旬至九十
    年五月初間，先至台中市「第一廣場」三樓某不知名之商店購得玩具手槍等物後
    ，在其位於台中縣清水鎮○○里○○路二之一號住處內，未經許可，製造成可發
    射子彈具有殺傷力之玩具手槍三枝（其中改造貝瑞塔九二手槍一枝，獲案槍枝管
    制編號：0000000000，係仿ＢＥＲＥＴＴＡ廠九二ＦＳ半自動手槍製
    造之金屬玩具手槍換裝土造金屬槍管改造而成；其中改造三八右輪手槍即大榔頭
    右輪三八手槍一枝，獲案槍枝管制編號：0000000000，係仿ＣＯＬＴ
    廠轉輪手槍製造之金屬玩具手槍，經甲○○試射可擊發子彈，但依現狀，經鑑定
    認不具殺傷力；改造克拉克九０手槍一枝，獲案槍枝管制編號：0000000
    000，係由仿ＧＬＯＣＫ廠１７型半自動手槍製造之金屬玩具手槍換裝土造金
    屬槍管改造而成，經甲○○試射可擊發子彈，但依現狀，認不具殺傷力）、子彈
    三十八顆（其中改造子彈三十五顆中之五顆，經鑑定均不具殺傷力；改造子彈半
    成品三顆經鑑定均不具殺傷力）、槍管二支。甲○○於製造前開槍彈後，即趁夜
    晚無人注意之際，於台中縣清水鎮某處，持其所製造右輪手槍試射前開子彈六顆
    、克拉克九０手槍試射前開子彈二顆、貝瑞塔九二手槍則試射而無法擊發。甲○
    ○另意圖為自己不法之所有，於九十年六月二十七日二十時許，在台中縣大雅鄉
    ○○路○段秀山加油站前路旁，持鑰匙一支竊取蕭聰華所有由葉國溢使用車牌號
    碼為ＶＬ─三一九○號自用小客車一輛（廠牌：ＹＵＥＬＯＯＮＧ、年份：一九
    九一、排氣量：一五九七ＣＣ），得手後作為代步工具。嗣於九十年七月九日下
    午某時許，執行巡邏勤務之警員王俊民等在台中縣清水鎮○○路一四八號廣場，
    發現甲○○所竊得之前開贓車停放該處，遂由警員王俊民等在該處埋伏，於同日
    二十時許，為警在台中縣清水鎮○○路一六○巷口查獲（於查獲前，因甲○○逃
    逸時前開右輪三八手槍掉落地上而走火擊發子彈一顆），並經警扣得前開改造玩
    具手槍三枝（起訴書記載為二枝）、改造子彈二十六顆（其中五顆經鑑定不具殺
    傷力）、改造子彈半成品三顆（均不具殺傷力）、改造手槍槍管二枝、游標尺一
    支、Ｔ型板手一支、螺絲起子三支、六角板手四支、銼刀一支、鉗子一支、金屬
    切割輪四個、防彈盾牌一面等物及鑰匙一支。
三、案經台中縣警察局清水分局報請臺灣臺中地方法院檢察署檢察官偵查起訴。
    理  由
甲、違反槍砲彈藥刀械管制條例部分：
壹、訊據被告甲○○對其於前開時、地遭警查扣其所持有之前開槍、彈等物品及其受
    綽號「阿文」之不詳姓名年籍成年男子之託而分別於前開時、地保管寄藏前開土
    製炸彈三顆等事實均坦承不諱，惟口否認有何製造槍、彈之犯行，並辯稱：「於
    八十九年十一月八日，在台中縣清水鎮○○路二號之一，被查獲物中，改造四五
    型手槍兩支，壹支銀色（槍枝管制編號0000000000）、壹支黑色（槍
    枝管制編號0000000000），銀色的是丙○○的，他大概是三十歲左右
    的成年男子，詳細的年籍地址我不清楚，只知道他是住在溪湖，黑色的那支是誰
    的，我還要在回想一下，現在不記得了。四五型手槍彈匣，應該是前面四五型手
    槍的零件，也不是我的。七點六五ｍｍ口徑滑套壹個，七點六五ｍｍ口徑槍身壹
    支、七點六五口徑彈匣壹個，不知名口徑的槍身壹支，不知名黑色槍身彈匣一個
    ，這些到底是誰的，我不記得了，還要回想一下，但是不是我的。改造的四五型
    槍管成品三支、改造子彈成品七顆、改造子彈半成品六顆，槍管成品三支不是我
    的，到底是誰的我還要想，這些改造子彈有的是別人的，有的是我的，我也分不
    清楚了。土製炸彈一顆，那是別人的，那是蔡姓成年男子的，他是在我被查獲的
    當天下午某時許交給我的，叫我幫他保管，他的真實姓名年籍資料我不知道。改
    造手槍子彈的設計圖是我的，圖是我自己亂畫的，我承認我有製造子彈，但是我
    沒有製作手槍。鑽孔機壹支、銼刀機壹支、鑽頭五支、銼刀伍把、壓力夾三支、
    游標卡尺壹支，這些都是我的，以前我做霓虹燈用的工具。鋼珠一盒我不知道有
    這個東西，不是我的，那是誰的我也不知道」、「：：：（八十九年十一月二十
    九日在台中縣沙鹿鎮○○路安樂巷十五號）那些手槍、爆裂物，爆裂物都是前面
    所講的蔡姓不詳姓名年籍的成年男子所有的，那是在查獲那個爆裂物、槍的那天
    拿給我保管的，也是當天八十九年十一月二十九日那天拿給我叫我幫他保管寄藏
    的，我不好意思，雖然已前有被抓到過，我不好意思，所以又幫他保管寄藏，槍
    我還要再回想。八十九年十一月二十九日當時查到的這支有相片，已經沒有辦法
    確定是哪壹支了」、「：：：（八十九年十二月四日，在台中縣大甲鎮○○路三
    ０一號）這些東西貝瑞塔改造手槍是壹個綽號叫做阿風的不詳姓名年籍的成年男
    子，是他的，是他在我被查獲的一個月內的某天，在我查獲兩顆爆裂物的地方交
    給我保管寄藏的。因為當時我隨身攜帶所以才會在大甲鎮被查獲」、「：：：
    （九十年七月九日在台中縣清水鎮○○路一六○巷口）槍枝管制編號00000
    00000號這支是誰得，我不記得了，但是不是我所有的。槍枝管制編號00
    00000000號這也是朋友得，不是我的，這兩支槍是哪一位的，我還要再
    想一下。槍枝管制編號0000000000號改造三八右輪手槍這個是我自己
    的，這個是我買的，去那個玩具店購買得，我沒有改造，買來就是這個樣子了，
    買來只是因為好奇而已，沒有要做什麼用。改造槍管兩支是朋友的，比較短的那
    支改造槍管綽號叫做雄仔的，是成年男子，我只知道他住在清水，證人丁○○有
    看過他，真實姓名年籍資料我不清楚」云云。經查：
一、前揭事實業據被告於警訊時自白不諱，復經證人乙○○、丁○○、張幼納、王俊
    民證述明確，另有搜索扣押證明筆錄、扣押物品清單與內政部警政署刑事警察局
    鑑驗通知書、爆裂物鑑驗通知書及職務報告書、現場圖、相片、犯罪工具清冊、
    設計圖等在卷可稽，並有改造四五型手槍二枝、子彈七顆、土製炸彈一顆、彈匣
    三個（含四五型手槍彈匣一個、７‧６５ｍｍ口徑彈匣一個、不知名黑色槍身彈
    匣一個）、７‧６５ｍｍ口徑滑套一個、槍身二枝（７‧６５ｍｍ口徑槍身一枝
    、不知名黑色槍身一枝）、槍管三支、改造子彈半成品六顆、改造手槍子彈設計
    圖一本、鑽孔機一支、銼刀機一台、鑽頭五支、銼刀五把、壓力夾三支、游標卡
    尺一支、鋼珠一盒（以上為八十九年十一月八日查獲）、改造四五型玩具手槍一
    枝（不含彈匣）、土製炸彈二顆（以上為八十九年十一月二十九日查獲）、改造
    九二玩具手槍一枝、子彈十顆（以上為八十九年十二月四日查獲）、改造玩具手
    槍三枝（九二手槍貝瑞塔一枝，槍枝管制編號：0000000000；大榔頭
    右輪三八手槍一枝、克拉克九０手槍一枝）、改造子彈二十六顆、改造子彈半成
    品三顆、改造手槍槍管二支、游標尺一支、Ｔ型板手一支、螺絲起子三支、六角
    板手四支、銼刀一支、鉗子一支、金屬切割輪四個、防彈盾牌一面等物（以上為
    九十年七月九日查獲）扣案可資佐證。而被告於八十九年十一月八日、八十九年
    十一月二十九日、八十九年十二月四日在前開地點為警查獲之槍彈經送內政部警
    政署刑事警察局鑑定結果，認「一、送鑑改造４５手槍貳枝（槍枝管制編號：0
    000000000－0），認均係仿ＣＯＬＴ廠半自動手槍製造之金屬玩具手
    槍換裝土造金屬槍管改造而成，機械性能良好，認均具殺傷力。二、送鑑貝瑞塔
    ９２改造手槍壹枝（槍枝管制編號：0000000000），認係認係仿ＢＥ
    ＲＥＴＴＡ廠半自動手槍製造之金屬玩具手槍換裝土造金屬槍管改造而成，機械
    性能良好，認具殺傷力。三、送鑑彈匣參個，認均係金屬玩具彈匣。四、送鑑子
    彈成品壹拾柒顆，認均係玩具槍金屬彈殼加裝直徑約８ｍｍ之金屬彈頭改造而成
    ，試射陸顆，均可擊發，認具殺傷力。五、送鑑子彈半成品陸顆，認均係玩具槍
    金屬空彈殼。六、送鑑７‧６５ｍｍ口徑滑套壹個，認係仿ＷＡＬＴＨＥＲ廠半
    自動手槍製造之玩具手槍金屬槍身。八、送鑑不知名槍身壹枝，認係仿ＧＬＯＣ
    Ｋ廠半自動手槍製造之玩具手槍塑膠槍身。九、送鑑槍管參枝，鑑驗情形如下：
    １、貳枝，認均係土造金屬槍管。２、壹枝，認係土造金屬槍管半成品」，此有
    該局八十九年十二月十九日刑鑑字第一九三三五六號鑑驗通知書一份附於臺灣臺
    中地方法院檢察署八十九年度核退字第三六九六號卷可憑；於前開時、地查獲之
    土製炸彈參顆經送內政部警政署刑事警察局鑑定結果，認「一、編號１證物，係
    以高９公分、直徑約１２公分之透明塑膠碗為容器，內裝煙火球一個、鋼珠、碎
    玻璃、竹筷碎片及火藥，以衛生紙及報紙封口，外纏黑色膠帶封固，並外露一條
    長約２０公分之爆引，可利用點火方式引爆，認具破壞姓與殺傷力。二、編號２
    證物，係以高９‧５公分、直徑２公分、外覆２０支鋼釘之瓦斯鋁瓶為容器，內
    裝火藥，以黑色膠帶封口，再與另一支高２公分、直徑７公分、內含液態瓦斯之
    瓦斯鋁瓶以塑膠束帶及白色膠帶併排捆紮。三、編號３證物，係以高７公分、直
    徑約１‧６公分之鋁管為容器，內裝鐵釘７支及火藥，以黑色膠帶封口。四、以
    上兩枚土製炸彈（編號２及編號３）均可利用撞擊方式引爆，經以落鎚分別擊解
    ，皆發生爆炸，碎片四射，認均具破壞姓與殺傷力」，此有該局九十年一月十一
    日刑偵五字第四九七六號爆炸（裂）物鑑驗通知書一份附於前揭卷可憑。至被告
    於九十年七月九日在前開地點為警查獲之槍彈經送內政部警政署刑事警察局鑑定
    結果，認「一、送鑑改造貝瑞塔九二手槍壹支（獲案槍枝管制編號：00000
    00000），認係由仿ＢＥＲＥＴＴＡ廠９２ＦＳ型半自動手槍製造之金屬玩
    具手槍換裝土造金屬槍管改造而成，雖其復進簧已斷裂，惟仍可供擊發適用子彈
    使用，認具殺傷力。二、送鑑改造三八右輪手槍壹支（獲案槍枝管制編號：00
    00000000），認係仿ＣＯＬＴ廠轉輪手槍製造之金屬玩具手槍，轉輪內
    之部分阻鐵已遭去除，惟仍餘約２ｍｍ之阻鐵且不具扳機，依現狀，認不具殺傷
    力。三、送鑑改造克拉克九０手槍壹支（獲案槍枝管制編號：00000000
    00），認係由仿ＧＬＯＣＫ廠１７型半自動手槍製造之金屬玩具手槍換裝土造
    金屬槍管改造而成，惟其扳機故障，撞針無法固定於待發狀態，依現狀，認不具
    殺傷力。四、送鑑改造子彈成品貳拾陸顆，其鑑驗情形如下：（一）壹拾伍顆，
    認均係由土造金屬彈殼加裝直徑約９ｍｍ金屬彈頭改造而成，經採樣伍顆試射：
    肆顆，可擊發，認具殺傷力；壹顆，無法擊發，認不具殺傷力。（二）伍顆，認
    均係由玩具金屬彈殼加裝直徑約６ｍｍ鋼珠而成，經採樣貳顆試射，均可擊發，
    認具殺傷力。（三）貳顆，認均係由玩具金屬彈殼加裝底火及火藥而成，經檢視
    ，均不具金屬彈頭，認均不具殺傷力。（四）壹顆，認係由土造金屬彈殼加裝直
    徑約７ｍｍ金屬彈頭而成，經實際試射，可擊發，認具殺傷力。（五）壹顆，認
    係由土造金屬彈殼加裝直徑約６ｍｍ鋼珠而成，經試射，可擊發，認具殺傷力。
    （六）壹顆，認係土造金屬彈殼及直徑約８ｍｍ金屬彈頭，依現狀，認不具殺傷
    力。（七）壹顆，認係由玩具金屬彈殼加裝直徑約８ｍｍ金屬彈頭而成，不具底
    火及火藥，認不具殺傷力。五、送鑑改造子彈半成品參顆，認均係由玩具彈殼加
    裝底火帽而成，經檢視，不具金屬彈頭，認均不具殺傷力。六、送鑑改造槍管貳
    支：壹支，認係玩具槍之金屬鋼管；另壹枝，認係土造金屬鋼管，長約８４ｍｍ
    、外徑約１２ｍｍ、內徑約９ｍｍ」，此有該局九十年七月十九日刑鑑字第一二
    三七四三號鑑驗通知書及附件一份附於臺灣臺中地方法院檢察署九十年度偵字第
    一二一八三號卷可憑。
二、被告除於八十九年十一月八日、八十九年十一月二十九日、八十九年十二月四日
    在前開地點為警查獲前開槍彈外，其經警訊問及「你改造槍枝完成後，有否擊發
    過？」時，其供稱：「我有擊發過。我於八十九年十一月八日凌晨二時許在清水
    鎮鰲峰山公園內試開擊發三發。當天在我住處後山試開擊發乙次」等語明確（見
    臺灣臺中地方法院檢察署九十年度偵字第三四四五號卷第十一頁反面）；其於本
    院訊問時另供稱前開擊發子彈彈頭未撿回等語明確（見本院九十一年十二月二十
    日訊問筆錄）。是被告於八十九年八、九月間製造之子彈中，已擊發之子彈四顆
    均未扣案，堪認係被告所製造且具有殺傷力。此四顆子彈連同前開八十九年十一
    月八日為警察查獲之子彈七顆、半成品六顆及八十九年十二月四日為警查獲之子
    彈十顆，共有子彈成品二十一顆、半成品六顆，應均係被告於八十九年八、九月
    間所製造無訛。又被告除於九十年七月九日在前開地點為警查獲之槍彈外，其於
    警訊時坦承改造槍枝曾擊發過，並另供稱：「都於夜晚在清水鎮外丹功試射，右
    輪曾開六發，克拉克九０二發，貝瑞塔九二未擊發」、「：：：拒捕逃逸，當時
    我右輪三八手槍有掉落地下，走火乙發：：：」，亦據被告於警訊時坦承不諱（
    見臺灣臺中地方法院檢察署九十年度偵字第一二一八三號卷第十二頁反面、第十
    三頁）；被告於本院訊問時另供稱前開擊發子彈彈頭均未撿回等語明確（見本院
    九十一年十二月二十日訊問筆錄），是被告八十九年十二月中旬所製造之子彈中
    ，已擊發子彈九顆均未扣案，堪認係被告所改造且具有殺傷力。此九顆子彈連同
    前開九十年七月九日為警查獲之改造子彈二十六顆、改造子彈半成品三顆，應共
    有改造子彈三十五顆、改造子彈半成品三顆。至被告於九十年七月九日在前開地
    點為警查獲之槍彈經送內政部警政署刑事警察局鑑定結果，雖認前開改造三八右
    輪手槍壹支（獲案槍枝管制編號：0000000000）、改造克拉克九０手
    槍壹支（獲案槍枝管制編號：0000000000），依現狀，均認不具殺傷
    力，然被告既曾試射而可擊發子彈，業如前述，堪認前開改造三八右輪手槍、改
    造克拉克九０手槍於被告製造後均具殺傷力，均併此敘明。
三、被告雖翻異前詞，而辯稱警訊筆錄不實在云云。然：
（一）被告於八十九年十一月八日、八十九年十一月二十九日、八十九年十二月四日
      在前開地點為警查獲之槍彈等前開物品，均係被告所有，業據被告於警訊時供
      述明確；且被告於警訊時經問及「警方人員查獲改造槍枝四支成品來源為何？
      改造子彈十七顆來源為何？」時，其供稱：「均是我自己改造成的。我是在台
      中市第一廣場及清水夜市場購買玩具槍回來，自己在（再字之誤）將槍管改造
      ，子彈改造彈頭及裝火藥」、「我有擊發過。我於八十九年十一月八日凌晨二
      時許在清水鎮鰲峰山公園內試開擊發三發。當天在我住處後山試開擊發乙次」
      等語明確（均見臺灣臺中地方法院檢察署九十年度偵字第三四四五號卷第十頁
      起至第十一頁反面）。至被告於九十年七月九日在前開地點為警查獲之槍彈，
      係自台中市第一廣場三樓某不知名之商店購得後，其中九０、九二手槍係於八
      十九年十二月中旬改造，三八（右輪）手槍係九十年五月初改造，且均係於其
      台中縣清水鎮○○路二號之一住處內改造手槍及子彈等事實，亦據被告於警訊
      時坦承不諱（見臺灣臺中地方法院檢察署九十年度偵字第一二一八三號卷第十
      二頁反面）。則前開槍、彈確係被告製造無訛。
（二）當事人於案發時之供述較少權衡利害得失或受他人干預，依經驗法則，較之事
      後翻異之詞為可信，此即所謂案重初供，故除非有事證可證明當事人嗣後更異
  之詞與事實相符或其初供係屬虛偽者外，自不得任意捨棄初供而不採，此有最
      高法院八十二年度台上字第五三一一號、八十三年度台上字第三二四三號判決
      可供參考；查被告於警訊為前開自白業如前述，則既無事證可證明其嗣後更異
      之詞與事實相符或其初供係屬虛偽者，自不得任意捨棄初供而不採。
（三）況被告於本院訊問時亦供稱警員未對其刑求逼供或以不正當方法取供，且其亦
      看過筆錄再簽名等語明確，何與證人即警員王俊民於本院訊問時證稱被告未遭
      施強暴脅迫或以不正當方法取供之情形，且被告亦係看過筆錄再簽名等情明確
      （均見本院九十一年十二月六日訊問筆錄），尚難認被告於警訊時之自白有何
      不實之處。則被告事後翻異而為前開辯詞，亦不足採信。
四、被告雖另辯稱九十一年七月九日遭查獲時身上僅一支槍，另二支係主動交警員云
    云（見本院九十一年十二月六日訊問筆錄）。然：
（一）槍砲彈藥刀械管制條例第十八條第一項係規定自首之情形，並依其是否已將槍
      械、彈藥移轉他人持有，而分別規定：未經移轉持有者，應報繳其持有之全部
      槍械、彈藥；已移轉持有者，應據實供述全部槍械、彈藥之來源或去向，並因
      而查獲，始能減免其刑。第四項係規定自白之情形，必須於偵查或審判中自白
      ，並供述全部槍械、彈藥之來源及去向，因而查獲或因而防止重大危害治安事
      件之發生者，始能減免其刑。第四項既謂「並」供述全部槍砲、彈藥、刀械之
      來源「及」「去向」，自係指已將槍械、彈藥移轉與他人持有之情形而言，不
      包括仍為自己持有之情形在內，此觀同條第一項後段係指已移轉他人持有之情
      形始有「去向」可明（最高法院九十年度台上字第三五六一號刑事判決參照）
      。則本件因被告遭查獲時縱身上僅一支槍，另二支係主動交警員，惟依前開說
      明，尚無槍砲彈藥刀械管制條例第十八條第四項減輕或免除其刑之適用。
（二）又裁判上一罪其一部分犯罪既已因案被發覺，雖在檢察官或司法警察官訊問中
      被告陳述其未發覺之部分犯罪行為，並不符合刑法第六十二條之規定，不應認
      有自首之效力（最高法院七十三年二月二十一日七十三年度第二次刑事庭會議
      決議（二）參照）；則本件被告各次犯行均係遭警查獲其持有前開槍彈等事實
      ，縱認製造槍彈犯行係其主動陳述，但其一部分犯罪既已因案被發覺，自無自
      首可言。況證人即警員王俊民於本院訊問時證稱九十年七月九日查獲被告前開
      槍彈，並非被告交給其等，而係其等主動查獲等情明確（見本院九十一年十二
      月六日訊問筆錄），是被告尚非出於自首，從而亦無刑法第六十二條與槍砲彈
      藥刀械管制條例第十八條第一項規定之適用。
五、綜上所述，被告所辯無非事後圖卸刑責之詞，不足採信。本件事證明確，被告犯
    行洵堪認定。
貳、按前開改造玩具手槍均係屬槍砲彈藥刀械管制條例第四條第一項第一款所稱之其
    他可發射金屬或子彈具有殺傷力之槍砲（最高法院八十六年度台上字第五八０九
    、八十五年度臺非字第二七０號判決參照）；則被告前開改造玩具手槍之行為，
    核與槍砲彈藥刀械管制條例第十一條第一項未經許可，製造可發射子彈具有殺傷
    力之玩具手槍罪該當。至被告改造前開子彈之行為，則分別與槍砲彈藥刀械管制
    條例第十二條第一項未經許可，製造子彈罪（具殺傷力部分）及同條例第十二條
    第一項、第五項未經許可，製造子彈未遂罪（不具殺傷力或半成品部分）該當。
    另按前開扣案之土製炸彈三顆，係屬槍砲彈藥刀械管制條例第四條第一項第二款
    所稱之彈藥（即爆裂物）；則被告未經許可，幫「阿文」保管藏匿前開爆裂物之
    行為，核與槍砲彈藥刀械管制條例第七條第四項未經許可，寄藏爆裂物罪構成要
    件該當。復按前開尚未組成手槍之槍管、槍身、滑套、彈匣等物，依槍砲彈藥刀
    械管制條例第四條第三項規定及內政部８６、１１、２４台（８６）內警字第八
    六七０六八三號公告所示，則均屬槍砲主要組成零件。
乙、竊盜部分：
壹、訊據被告甲○○對其持有使用前開車牌號碼為ＶＬ─三一九○號之自用小客車而
    遭警查獲等事實均坦承不諱，惟矢口否認有何竊盜之犯行，並辯稱前開自用小客
    車係其不詳姓名年籍之朋友借其使用而作為代步工具，非其所竊取云云。惟查：
    前揭事實業據被告於警訊時坦承不諱，核與證人葉國溢於警訊時證述情節相符，
    並有職務報告書、現場圖、代保管物認領保管單、扣押物品清單與車輛車牌失竊
    作業－查獲車輛認可資料等在卷可稽，復有鑰匙一支扣案可資佐證。被告所辯，
    無非事後圖卸刑責之詞，不足採信。本件事證明確，被告犯行洵堪認定。
丙、核被告所為，係犯刑法第三百二十條第一項普通竊盜罪與槍砲彈藥刀械管制條例
    第十一條第一項未經許可製造可發射子彈具有殺傷力之玩具手槍罪、同條例第十
    二條第一項未經許可製造子彈罪、同條例第十二條第一項、第五項未經許可製造
    子彈未遂罪、同條例第七條第四項之未經許可寄藏彈藥罪。查刑事訴訟法第二百
    五十九條（現刑法為第二百六十八條）雖明定法院不得就未經起訴之行為審判，
    但其事實如已為起訴書狀所敘明，則起訴法條縱有疏漏，法院亦得就起訴之行為
    ，變更起訴法條而為判決（最高法院二十三年度上字第一九六九號判例參照）；
    故起訴書既敘及被告持有前開土製炸彈三顆而遭查獲等事實，然起訴法條則有疏
    漏，況被告係未經許可寄藏彈藥（爆裂物），非僅持有而已，惟起訴基本社會事
    實同一，本件自應變更起訴法條。次查被告製造前開槍彈後，其持有前開槍彈之
    行為乃製造之當然結果，不另論持有罪（最高法院九十年度台上字第八八０號判
    決參照）；且持有或製造槍砲主要組成零件之行為，亦為製造之低度行為，不另
    論罪。則被告未經許可持有可發射子彈具有殺傷力之玩具手槍、未經許可持有子
    彈、未經許可持有槍彈之主要組成零件之低度行為，應分別為未經許可製造可發
    射子彈具有殺傷力之玩具手槍、未經許可製造子彈之高度行為所吸收，不另論罪
    。第查非法製造槍砲彈藥刀械等違禁物，所侵害者為社會法益，如果同時製造之
    違禁物客體種類相同（同為手槍，或同為子彈，或同為爆裂物），縱令製造完成
    之客體有數個（如數支手槍、數顆子彈、數顆爆裂物），應仍為單純一罪，不發
    生想像競合犯之問題；除非同時製造二種以上不相同種類之違禁物客體（如同時
    製造手槍及子彈，或手槍及爆裂物），始有一行為觸犯數罪名之想像競合犯適用
    （最高法院九十年度台上字第七二一三號判決參照）；則被告各次同時接續製造
    玩具手槍、子彈部分，依前開說明，應仍各為單純一罪（子彈部分含所製造子彈
    未具殺傷力而未遂部分），不生想像競合犯之問題。再查槍枝必須子彈始能發揮
    作用，二者有密切關係，如同時製造手槍、子彈，即係以一行為而觸犯數罪名，
    應從一重之製造手槍罪論處（最高法院九十年度台上字第一二六號判決參照）；
    被告所犯前開各次同時製造槍枝及製造子彈罪，係一行為而觸犯數罪名之想像競
    合關係，應從一重之製造可發射子彈具有殺傷力之玩具手槍罪。另查前開槍砲彈
    藥刀械管制條例之規定，將「持有」彈藥與「寄藏」彈藥為分別之處罰規定，則
    單純之「持有」，固不包括「寄藏」，但「寄藏」之受人委託代為保管，其保管
    之本身所為之「持有」，既係「寄藏」之當然結果，自不另就「持有」予以論罪
    （最高法院七十四年度台上字第第三四００號判例、八十九年度台上字第六一六
    五號判決參照）；則被告未經許可寄藏彈藥（爆裂物），自不另論持有彈藥（爆
    裂物）罪。復查被告先後數次製造可發射子彈具有殺傷力之玩具手槍犯行與二次
    寄藏彈藥之犯行，均時間緊接，犯罪構成要件相同，顯係基於概括犯意為之，屬
    連續犯，依刑法第五十六條之規定，均應以一罪論，並分別加重其刑。至被告所
    犯前開普通竊盜、連續製造可發射子彈具殺傷力之玩具手槍、連續寄藏彈藥三罪
    間，犯意個別，行為互殊，應予分論併罰。至起訴事實僅敘及被告製造玩具手槍
    四支、子彈二十顆之犯行，而未敘及被告其餘製造槍彈之犯行，然此部分與前開
    起訴部分既具單純一罪或連續犯、想像競合犯之裁判上一罪關係，應為起訴效力
    所及，本院自得併予審究。爰審酌被告犯罪之動機、目的、手段及其製造槍彈之
    數量、寄藏彈藥之數量、所竊得財物之價值，與其行為嚴重危害社會治安等所生
    危害及其犯罪後除坦承寄藏爆裂物之犯行外猶飾詞卸責否認其餘犯行之態度等一
    切情狀，分別量處如主文所示之刑，並就罰金刑部分諭知易服勞役之折算標準，
    且合併定其應執行之刑，並就罰金刑部分諭知易服勞役之折算標準，以資懲儆。
    又數罪併罰中之一罪，依刑法規定得易科罰金，若因與不得易科之他罪併合處罰
    結果而不得易科罰金時，原可易科部分所處之刑，自亦毋庸為易科折算標準之記
    載（大法官會議解釋第一四四號參照）；故被告因竊盜而處有期徒刑二月部分，
    自亦毋庸為易科折算標準之記載。而現行法規所定貨幣單位折算新台幣條例第二
    條規定「現行法規所定金額之貨幣單位為圓、銀元或元者，以新台幣元之三倍折
    算之」，於法定罰金刑以圓、銀元或元為單位之場合，固無須適用上開條文；倘
    法定罰金刑以新台幣為單位，而主文所宣示之罰金刑，諭知如易服勞役，以銀元
    三佰元即新台幣九佰元折算一日時，因刑法第四十二條第二項所定折算之貨幣單
    位為元，與罰金刑之新台幣不同，則須同時適用刑法第四十二條第二項及現行法
    規所定貨幣單位折算新台幣條例第二條，以為易服勞役折算之依據（最高法院八
    十九年度台上字第一六四四號判決參照）。則前開主文所宣示之罰金刑，諭知如
    易服勞役，以銀元三佰元即新台幣九佰元折算一日之部分，須同時適用刑法第四
    十二條第二項及現行法規所定貨幣單位折算新台幣條例第二條，以為易服勞役折
    算之依據，均併此敘明。
丁、扣案之鑰匙一支，無法證明為被告所有之物，爰不宣告沒收。至扣案之前開土製
    炸彈三顆，經送鑑定後，已解體無危險性，有前開扣押物品清單（九十年度保管
    字第三八四號）、爆炸（裂）物鑑驗通知書可憑，則該土製炸彈三顆已失其違禁
    物性質，非應沒收之物，亦不另宣告沒收。前開改造四五型手槍二枝（槍枝管制
    編號：0000000000、0000000000）、貝瑞塔九二改造手槍
    一枝（槍枝管制編號：0000000000）、改造貝瑞塔九二手槍一枝（獲
    案槍枝管制編號：0000000000）均具殺傷力，係違禁物，均應依刑法
    第三十八條第一項第一款之規定予以宣告沒收；至前開改造三八右輪手槍一枝（
    獲案槍枝管制編號：0000000000，經甲○○試射可擊發子彈，但依現
    狀，經鑑定認不具殺傷力）、改造克拉克九０手槍一枝（獲案槍枝管制編號：0
    000000000，經甲○○試射可擊發子彈，但依現狀，認不具殺傷力），
    雖均曾具殺傷力，而依現狀已無殺傷力，業如前述，既均已失其違禁物之性質，
    非應沒收之物，然係被告所有，且係其犯罪所得之物，爰依刑法第三十八條第一
    項第三款之規定宣告沒收。又前開扣案改造子彈共四十三顆、半成品九顆。其中
    於八十九年十一月八日、八十九年十一月二十九日、八十九年十二月四日在前開
    地點為警查獲之送鑑子彈成品十七顆，均認具殺傷力，但試射六顆，而子彈半成
    品六顆，均係玩具槍金屬空彈殼，應不具殺傷力；其中於九十年七月九日在前開
    地點為警查獲之送鑑改造子彈成品二十六顆，經採樣十顆試射，另有三顆不具殺
    傷力、子彈半成品三顆亦均不具殺傷力，均如前述。則前開子彈半成品共九顆、
    子彈共十九顆（含所試射十六顆均已失違禁物之性質，與不具殺傷力之子彈三顆
    ），均非違禁物，爰不宣告沒收。惟其餘扣案之子彈二十四顆，係違禁物，均應
    依刑法第三十八條第一項第一款之規定予以宣告沒收。至被告自行試射或走火擊
    發部分之前開子彈，亦均非違禁物，亦不宣告沒收。又扣案之彈匣三個、槍身二
    枝（其中７‧６５ｍｍ口徑滑套壹個，認係仿ＷＡＬＴＨＥＲ廠半自動手槍製造
    之玩具手槍金屬槍身。其餘不知名槍身壹枝，認係仿ＧＬＯＣＫ廠半自動手槍製
    造之玩具手槍塑膠槍身）、槍管三支（二支係土造金屬槍管，一支係土造金屬槍
    管半成品）、改造手槍槍管二支（壹支，認係玩具槍之金屬鋼管；另壹枝，認係
    土造金屬鋼管，長約８４ｍｍ、外徑約１２ｍｍ、內徑約９ｍｍ），除前開一支
    土造金屬槍管半成品外，均屬槍砲主要組成零件，依法禁止持有、製造，屬違禁
    物，爰依刑法第三十八條第一項第一款之規定，宣告沒收；前開土造金屬槍管半
    成品一支，雖非違禁物，但屬被告所有，且係其犯罪所得之物，爰依刑法第三十
    八條第一項第三款之規定宣告沒收。又其餘扣案之改造手槍子彈設計圖一本、鑽
    孔機一支、銼刀機一台、鑽頭五支、銼刀五把、壓力夾三支、游標卡尺一支、鋼
    珠一盒、改造四五型玩具手槍一枝（不含彈匣）、游標尺一支、Ｔ型板手一支、
    螺絲起子三支、六角板手四支、銼刀一支、鉗子一支、金屬切割輪四個、防彈盾
    牌一面等物，均非違禁物，既非應沒收之物，爰不另宣告沒收。
戊、又查被告行為時（前開連續未經許可製造可發射子彈具有殺傷力之玩具手槍、連
    續未經許可寄藏彈藥等部分），槍砲彈藥刀械管制條例第十九條第一項原規定：
    「犯第七條、第八條、第十條、第十一條、第十二條第一項至第三項、第十三條
    第一項至第三項之罪，經判處有期徒刑者，應於刑之執行完畢或赦免後，令入勞
    動場所，強制工作，其期間為三年」；且司法院大法官會議釋字第四七一號解釋
    略稱：「人民身體之自由應予保障，憲法第八條設有明文。限制人身自由之法律
    ，其內容須符合憲法第二十三條所定要件。保安處分係對受處分人將來之危險性
    所為拘束其身體、自由等之處置，以達教化與治療之目的，為刑罰之補充制度。
    本諸法治國家保障人權之原理及刑法之保護作用，其法律規定之內容，應受比例
    原則之規範，使保安處分之宣告，與行為人所為行為之嚴重性、行為人所表現之
    危險性，及對於行為人未來行為之期待性相當。槍砲彈藥刀械管制條例第十九條
    第一項規定，不問對行為人有無預防矯治其社會危險性之必要，一律宣付強制工
    作三年，限制其中不具社會危險性之受處分人之身體、自由部分，其所採措施與
    所欲達成預防矯治之目的及所需程度，不合憲法第二十三條所定之比例原則。犯
    上開條例第十九條所定之罪，不問對行為人有無預防矯治其社會危險性之必要，
    一律宣付強制工作三年之部分，與本解釋意旨不符，應自本解釋公布之日起不予
    適用。犯該條例第十九條第一項所列舉之罪，依個案情節符合比例原則部分，固
    應適用該條例宣告保安處分；至不符合部分而應宣告保安處分者，則仍由法院斟
    酌刑法第九十條第一項規定之要件，依職權為之，於此，自無刑法第第二條第一
    項之適用，亦即仍有從新從輕原則之適用」。則根據前開大法官會議解釋意旨觀
    之，對於犯槍砲彈藥刀械管制條例第十九條第一項所列舉之罪者，是否宣告保安
    處分及適用何法條宣告保安處分，應依個案情節、犯罪人之危險性及保安處分之
    目的，具體決定之。但前開槍砲彈藥刀械管制條例第十九條第一項之規定業經修
    正刪除，於九十年十一月十四日公佈，同年月十六日生效；惟刑法第二條第一項
    所規定法律變更之比較適用範圍，僅限於規定刑罰之實體法，始有其適用（柯慶
    賢著刑法專題研究八十七年六月增訂再版第五頁參照），但保安處分適用裁判時
    之法律，刑法第二條第二項著有明文；則被告行為後前開保安處分（強制工作）
    法律已刪除，故本案自無適用前開規定及大法官會議解釋，而對被告是否宣告保
    安處分乙節加以斟酌之餘地，且被告前開行為亦與刑法第九十條所規定「有犯罪
    之習慣或以犯罪為常業或因遊蕩或懶惰成習而犯罪者」要件不符，亦不得依該條
    規定宣告強制工作之保安處分。檢察官聲請對被告依槍砲彈藥刀械管制條例第十
    九條第一項規定宣告強制工作之保安處分，尚有未洽。
己、據上論斷，應依刑事訴訟法第二百九十九條第一項前段、第三百條，槍砲彈藥刀
    械管制條例第十一條第一項、第十二條第一項、第七條第四項，刑法第十一條前
    段、第三百二十條第一項、第五十六條、第五十五條、第四十二條第二項、第五
    十一條第五款、第七款、第三十八條第一項第一款、第三款，罰金罰鍰提高標準
    條例第一條前段、第二條，現行法規所定貨幣單位折算新台幣條例第二條，判決
    如主文。
中      華      民      國      九十二    年      八    月    二十九    日
                                臺灣臺中地方法院刑事第七庭
                                     法  官 陳  卿和
右正本證明與原本無異。
如不服本判決，應於判決送達後十日內向本院提出上訴狀，上訴於臺灣高等法院臺中
分院( 須附繕本 )。
                                     書記官
中      華      民      國      九十二     年     八    月    二十九    日
【附錄本判決論罪科刑法條全文】
槍砲彈藥刀械管制條例第七條：
未經許可，製造、販賣或運輸火砲、肩射武器、機關槍、衝鋒槍、卡柄槍、自動步槍
、普通步槍、馬槍、手槍或各類砲彈、炸彈、爆裂物者，處死刑、無期徒刑或七年以
上有期徒刑；處徒刑者，併科新台幣三千萬元以下罰金。
未經許可，轉讓、出租或出借前項所列槍砲、彈藥者，處無期徒刑或五年以上有期徒
刑，併科新台幣一千萬元以下罰金。
意圖供自己或他人犯罪之用，而犯前二項之罪者，處死刑或無期徒刑；處徒刑者，併
科新台幣五千萬元以下罰金。
未經許可，持有、寄藏或意圖販賣而陳列第一項所列槍砲、彈藥者，處五年以上有期
徒刑，併科新台幣一千萬元以下罰金。
第一項至第三項之未遂犯罰之。
槍砲彈藥刀械管制條例第十一條：
未經許可，製造、販賣或運輸第四條第一項第一款所稱其他可發射金屬或子彈具有殺
傷力之各式槍砲者，處五年以上有期徒刑，併科新臺幣一千萬元以下罰金。
未經許可，轉讓、出租或出借前項所列槍砲者，處三年以上十年以下有期徒刑，併科
新臺幣七百萬元以下罰金。
意圖供自己或他人犯罪之用，而犯前二項之罪者，處無期徒刑或七年以上有期徒刑，
併科新臺幣一千萬元以下罰金。
未經許可，持有、寄藏或意圖販賣而陳列第一項所列槍砲者，處一年以上七年以下有
期徒刑，併科新臺幣七百萬元以下罰金。
第一項至第三項之未遂犯罰之。
槍砲彈藥刀械管制條例第十二條：
未經許可，製造、販賣或運輸子彈者，處一年以上七年以下有期徒刑，併科新台幣五
百萬元以下罰金。
未經許可，轉讓、出租或出借子彈者，處六月以上五年以下有期徒刑，併科新台幣三
百萬元以下罰金。
意圖供自己或他人犯罪之用，而犯前二項之罪者，處三年以上十年以下有期徒刑，併
科新台幣七百萬元以下罰金。
未經許可，持有、寄藏或意圖販賣而陳列子彈者，處五年以下有期徒刑，併科新台幣
三百萬元以下罰金。
第一項至第三項之未遂犯罰之。
刑法第三百二十條第一項：
意圖為自己或第三人不法之所有，而竊取他人之動產者，為竊盜罪，處五年以下有期
徒刑、拘役或五百元以下罰金。


司法院資訊處製作；財團法人民間司法改革基金會備份。
